【裁判字號】    89,上易,2181
【裁判日期】    890509
【裁判案由】    勞動基準法
【裁判全文】
臺灣高等法院刑事判決                  八十九年度上易字第二一八一號
    上  訴  人  臺灣台北地方法院檢察署檢察官
    被      告  新加坡商赫威運通股份有限公司台灣分公司
    兼  右一人
    代  表  人  乙○○
    右二人共同
    選任辯護人  李威庭  律師
                方潔茹
右上訴人因被告等違反勞動基準法案件，不服臺灣台北地方法院八十八年度易字第五
六七號，中華民國八十九年五月九日第一審判決（起訴案號：臺灣地方台北法院檢察
署八十七年度偵字第一四二三四號）提起上訴，本院判決如左：
    主  文
上訴駁回。
    理  由
一、本案經本院審理結果，認第一審判決對被告新加坡商赫威運通股份有限公司台灣
    分公司、乙○○等均為無罪之諭知，核無不當，應予維持，並引用第一審判決書
    記載之證據及理由。
二、檢察官上訴意旨略以：被告等與被害人甲○○所簽訂之勞動契約，應屬不定期契
    約，而非定期契約，此為台北市政府勞工局所認定，故被告等要終止與被害人甲
    ○○之僱傭關係，依勞動基準法第十五條第二項、同法第十六條第一項之規定，
    應於所定之期間預先告知被害人甲○○，而被告等亦不否認未依上開規定辦理，
    是被告等顯已違反勞動基準法第十七條之規定，而犯同法第七十八條及第八十一
    條第一項前段之罪嫌云云。
三、惟查：
（一）按勞動基準法第十七條係規定雇主依前條（即第十六條）終止勞動契約者，應
      依左列規定發給資遣費：１、在同一雇主之事業單位繼續工作，每滿一年發給
      相當於一個月平均工資之資遣費。２、依前款計算之剩餘月數，或工作未滿一
      年者，以比例計給之。未滿一個月者以一個月計。而同法第十六條係規定雇主
      依第十一條或第十三條但書規定終止勞動契約者，其預告期間依左列各款之規
      定：１、繼續工作三個月以上一年未滿者，於十日前預告之。２、繼續工作一
      年以上三年未滿者，於二十日前預告之。３、繼續工作三年以上者，於三十日
      前預告之．．．；質言之，雇主依勞動基準法第十一條、第十三條但書、第十
      六條之規定終止勞動契約，而未依同法第十七條規定發給勞工資遣費，始有同
  法第七十八條、第八十一條第一項處罰規定之適用，此觀諸上開各法條之規定
      自明；易言之，違反勞動基準法第十七條而依同法七十八條、第八十一條處罰
      ，係以依同法第十一條、第十三條但書、第十六條之規定終止勞動契約，而未
      發給勞工資遣費，為其構成要件，苟雇主非依同法第十一條或第十三條但書所
      定之事由、或未依第十六條之規定預告，即無第十七條適用之可言。
（二）本件被告等與被害人甲○○所簽訂之租賃貨車暨勞動契約，其期限為三年，自
      八十三年七月五日起至八十六年七月四日止，而被告等與被害人甲○○另於八
      十六年七月五日另以書面訂立終止租賃貨車暨勞動契約書，此有被告等與被害
      人甲○○所簽訂之租賃貨車暨勞動契約書、終止租賃貨車暨勞動契約書各一紙
      附卷可稽（分見偵查卷第三十、三十一頁），被害人甲○○於原審審理時，亦
      陳稱契約簽三年等語（見原審卷第二十頁）；足證本件被告等與被害人甲○○
      間所簽訂之前述契約，係經雙方合意而終止，至堪認定。益證本件被告等並非
      依勞動基準法第十一條或第十三條但書之規定終止其與被害人甲○○之勞動契
      約，其自無須依勞動基準法第十六條之規定於一定期間預告之。被告既無須依
      勞動基準法第十六條之規定於一定期間預告被害人甲○○其等間之前述契約終
      止，則被告等自無違反勞動基準法第十七條之可言，殆無疑義。
（三）台北市政府勞工局八十七年三月三十一日、同年五月十八日北市勞二字第八七
      二○一八五八○○、八七二一六一九六○○號函雖認定被告等與被害人甲○○
      所訂立之勞動契約為不定期契約，且被告等應依勞動基準法第十七條之規定給
      付被害人甲○○資遣費云云（見偵查卷第三十二、三十三頁），惟查上開二函
      僅係台北市政府勞工局內部意見之形成，屬觀念通知，且僅係事實敘述或理由
      之說明，並不因之直接而發生法律效果，此有台北市政府八十七年十一月十一
      日府訴字第八七○八七二六七○○號訴願決定書、行政院勞工委員會八十八年
      四月十九日台八十七勞訴字第○五三五五八號再訴願決定書在卷可按（見原審
      卷第二十七至二十八頁、第五十八至六十一頁）；是台北市政府勞工局上開二
      函，於法並不足以資為被告等不利之證據。另被害人甲○○於原審審理時雖提
      出扣繳憑單四紙（見原審卷第三十九頁）為證，惟本件被告等非依勞動基準法
      第十一條或第十三條但書之規定終止與被害人甲○○之勞動契約，而係經雙方
      合意終止該勞動契約，業如前述，是被害人甲○○所提之扣繳憑單四紙，於法
      亦不足以資為被告等有違反勞動基準法第十七條之適合證明。
（四）另按行為非出於故意或過失者不罰。過失行為之處罰以有特別規定者為限，刑
      法第十二條定有明文。被告等未依勞動基準法第十六條之規定，預先告知被害
      人甲○○而終止該勞動契約，亦未依同法第十七條之規定給予被害人甲○○資
      遣費，係因被告等認其與被害人間之勞動契約係經雙方合意而終止，被告等並
      非依勞動基準法第十一條或第十三條但書之規定終止與被害人甲○○之勞動契
      約，業如前述；被告等既係認其等與被害人因間之契約係經雙方合意終止，而
      無須依勞動基準法第十七條之規定支付資遣費，益證被告等並無違反勞動基準
      法第十七條規定之故意，欠缺此一責任要件，於法即無勞動基準法第七十八條
      、第八十一條罰責之適用。
四、綜上所述，檢察官上訴意旨所陳各節，於法要均無可採，其執此等上訴意旨，指
    摘原判決不當，求予撤銷改判，為無理由，應予駁回。
據上論結，應依刑事訴訟法第三百七十三條、第三百六十八條，判決如主文。
本案經檢察官覃正祥到庭執行職務。
中    華    民    國    八十九    年       七        月       十八      日
                           臺灣高等法院刑事第二庭
                               審判長法  官  戴  章  甫
                                     法  官  黃  金  富
                                     法  官  林  銓  正
右正本證明與原本無異。
不得上訴。
                                     書記官  吳  美  貞
中    華    民    國    八十九    年       七        月       二十      日


司法院資訊處製作；財團法人民間司法改革基金會備份。
